【裁判字號】    98,簡上,731
【裁判日期】    990414
【裁判案由】    給付票款
【裁判全文】
臺灣臺北地方法院民事判決             98年度簡上字第731號
上  訴  人  偉祥營造有限公司
法定代理人  甲○○
被  上訴人  乙○○
上列當事人間請求給付票款事件，上訴人對於中華民國98年10月
28日本院臺北簡易庭98年度北簡字第5334號第一審判決提起上訴
，本院於99年3月31日言詞辯論終結，判決如下：
    主  文
原判決廢棄。
被上訴人於第一審之訴駁回。
第一、二審訴訟費用由被上訴人負擔。
    事  實  及  理  由
一、被上訴人起訴主張：其執有上訴人於民國97年7月15日簽發
    、到期日為97年9月15日、票面金額為新台幣（下同）183萬
    元、票號為525179號之本票（下稱系爭本票），詎屆期提示
    後，仍有120萬元未獲清償，爰依票據法律關係提起本件訴
    訟，請求上訴人給付前揭票款及法定遲延利息等語。
二、上訴人則以：系爭本票為訴外人黃坤茂所盜蓋，其為嘉義縣
    溪口國民中學老舊危險校舍改建工程之工地負責人，上訴人
    固有授權黃坤茂使用系爭發票章以為公司處理收發文，然並
    未授權其簽發系爭本票，系爭本票發票人之簽名及盜蓋印文
    ，均為黃坤茂所為，其依法自得不負票據責任等語抗辯之。
三、原審為被上訴人勝訴判決，命上訴人給付被上訴人120萬元
    ，及自97年9月10日起至清償日止，按年息6％計算之利息。
    上訴人不服，提起上訴，並聲明：(1)原判決廢棄。(2)上開廢
    棄部分被上訴人於第一審之訴駁回。(3)第一、二審訴訟費用
    由被上訴人負擔。被上訴人答辯聲明：(1)上訴駁回。(2)第二
    審訴訟費用由上訴人負擔。
四、兩造不爭執事項：
    被上訴人執有以上訴人為發票人、發票日為97年7月15日、
    到期日為為97年9月15日、票面金額為183萬元、票號為5251
    79之本票。
五、按支票為無因證券，在支票上簽名者，依票上所載文義負責
    ，又票據上簽名，得以蓋章代之，固為票據法第5條第1項及
    第6條所明定。惟盜用他人印章為發票行為，即屬票據之偽
    造。被盜用印章者，因非其在票據上簽名為發票行為，自不
    負發票人之責任，此項絕對的抗辯事由，得以對抗一切執票
    人，最高法院五十一台上字第三三０九號判例參照。本件上
    訴人既主張系爭發票章為該公司交付黃坤茂以為收文之用，
    是其不否認系爭本票之印文真正，然辯稱其上之印文為黃坤
    茂所盜蓋等語，揆諸前開說明，則上訴人應就黃坤茂盜蓋其
    公司印文一節負舉證之責。經查，證人黃坤茂於原審到庭證
    稱：（提示系爭本票）是我簽發的沒有錯。沒有經過甲○○
    同意，我是甲○○偉祥營造有限公司的下包，本票的偉祥營
    造有限公司印章是嘉義縣溪口鄉溪口國民中學老舊校舍改建
    工程的工地主任（張尚文）刻的，系爭本票是給原告作抵押
    之用，我一共簽發本票五、六百萬，對外說我欠原告五、六
    百萬元，又說本票上偉祥營造有限公司的大小章是真的，是
    甲○○交給我用的等語（詳原審卷第19頁）以觀，黃坤茂自
    承其盜用原告之公司章一節，顯已甘冒偽造有價證券罪嫌之
    險，如非真實，豈有自攬刑事責任之理？是其前揭證言堪信
    真實。準此，上訴人辯稱系爭本票上訴人之發票章固為真正
    ，然為黃坤茂所盜用於系爭本票等語，應屬可採。上訴人既
    對系爭支票發票人印文遭盜用一節，已盡舉證之責，依前揭
    說明，其自不負發票人責任，並得以對抗一切執票人，亦堪
    認定。
六、綜上，被上訴人依票據關係請求命上訴人給付120萬元，及
    自97年9月10日起至清償日止，按年息6％計算之利息，為無
    理由，不應准許，原審判命上訴人給付，並依職權為假執行
    之宣告，自有未洽，上訴意旨指摘原判決不當，求予廢棄改
    判，為有理由，自應由本院予以廢棄改判如主文第二項所示
    。
七、因本案事證已臻明確，雙方其餘主張陳述及所提之證據，經
    審酌後認與判決結果無影響，爰不一一論述，附此說明。
八、據上論結，本件上訴為有理由，依民事訴訟法第436條之1第
    3 項、第450條、第78條，判決如主文。
中    華    民    國    99    年     4    月    14    日
                  民事第五庭  審判長法  官  薛中興
                                    法  官  陳杰正
                                    法  官  洪純莉
以上正本係照原本作成。
本判決不得上訴。
中    華    民    國    99    年    4     月    14    日
                                    書記官  邱美嫆

司法院資訊處製作；財團法人民間司法改革基金會備份。
